---
title: "Descarga de datos CORINE"
output: rmarkdown::html_vignette
vignette: >
  %\VignetteIndexEntry{Descarga de datos CORINE}
  %\VignetteEngine{knitr::rmarkdown}
  %\VignetteEncoding{UTF-8}
---

```{r, include = FALSE}
knitr::opts_chunk$set(
  collapse = TRUE,
  comment = "#>"
)
```


## Introducción

Los mapas de uso o cubierta del suelo nos informan de cuál es la ocupación del suelo en la zona de estudio. Una cubierta vegetal o agrícola puede ser un hábitat favorable para la presencia de una especie animal o vegetal, pero una cubierta urbana es, probablemente, un hábitat desfavorable. Las cubiertas urbanas incluyen edificios y zonas edificadas en general, así como carreteras y vías de comunicación, que pueden convertirse en barreras para muchas especies. Por ello, es común incluir información sobre usos o cubiertas del suelo en los modelos distribución geográfica potencial de especies (REFERENCES!!).




## Zona de estudio

Como en documentos anteriores, descargaremos los límites geográficos de la CCAA de Madrid para poder recortar y enmascarar el mapa CORINE.

```{r Madrid}
# install.packages("mapSpain", "sf")
limites_madrid <- mapSpain::esp_get_ccaa("Madrid", year = "2024",
                                        epsg = "4258", resolution = "01") |>
  sf::st_geometry()
```


## Datos CORINE

El primer paso para obtener el mapa CORINE para la CCAA de Madrid consiste en ir a la web del CNIG, <https://centrodedescargas.cnig.es/CentroDescargas/corine-land-cover> y descargar el mapa más reciente, que en nuestro caso es el de 2018, en formato GeoPackage. Obtendremos así un archivo comprimido zip que moveremos a la carpeta "C:/imidra/corine" (u otra carpeta de nuestra elección). Allí descomprimiremos el archivo zip en una carpeta de nuestra elección, que en nuestro caso habremos creado anteriormente con el nombre de "corine_2018".

Una vez hecho esto podemos recortar y enmascarar el mapa para que se ajuste a los límites geográficos de la CCAA de Madrid. Comenzaremos por leer el archivo ".sld" que contiene la leyenda del mapa CORINE en formato XML.

```{r Leyenda, echo = FALSE, eval = FALSE}
# install.packages(c("xml2", "dplyr"))

# Modificar la carpeta destino a conveniencia.
destino <- "C:/imidra/corine/corine_2018"

# Extraemos leyenda.
sld <- xml2::read_xml(file.path(destino, "LEYENDA_CLC.sld"))



ns <- xml2::xml_ns(leyenda_clc)
reglas <- xml2::xml_find_all(leyenda_clc, ".//se:Rule")

titles <- xml2::xml_text(
  xml2::xml_find_all(leyenda_clc, ".//*[local-name()='Title']")
)

fills <- xml2::xml_text(
  xml2::xml_find_all(
    leyenda_clc,
    ".//*[local-name()='SvgParameter' and @name='fill']"
  )
)

```


```{r Corine}
# Modificar la carpeta destino a conveniencia.
destino <- "C:/imidra/corine/corine_2018"

# Creamos una carpeta 2018.
dir.create(destino, showWarnings = FALSE)

# Comprobación de cuantas capas tiene el geopackage.
capas <- sf::st_layers(file.path(destino, "CLC2018_ES.gpkg"))

# Leemos los datos del geopackage.
a <- sf::st_read(file.path(destino, "CLC2018_ES.gpkg"), layer = "CLC18_ES")

# Cambiamos el "Geometry type" a "MULTIPOLYGONs".
a <- sf::st_cast(a, "MULTIPOLYGON")

# Reproyectamos "limites_madrid" para que coincida con los del geopackage.
limites_madrid <- sf::st_transform(limites_madrid, crs = sf::st_crs(a))

#  Recortamos a la zona de estudio. it to Madrid area.
a <- a |> sf::st_crop(limites_madrid)

# Borramos el contenido del directorio en el que hemos descomprimido el geopackage.
# No es un paso necesario, pero nos ahorrará espacio en disco.
unlink(destino, recursive = TRUE)

# Crea el mismo directorio para dar acceso de escritura a sf::st_write.
dir.create(destino)

# Guarda en el directorio como geopackage.
sf::st_write(
  obj = a, 
  dsn = file.path(destino, "Madrid_CLC2018.gpkg")
)

# Extraemos y guardamos leyenda y manual.
```
