---
title: "Selección de variables"
output: rmarkdown::html_vignette
vignette: >
  %\VignetteIndexEntry{Selección de variables}
  %\VignetteEngine{knitr::rmarkdown}
  %\VignetteEncoding{UTF-8}
---

```{r, include = FALSE}
knitr::opts_chunk$set(
  collapse = TRUE,
  comment = "#>"
)
```

```{r setup}
library(SDMapisost)
```


## Introducción

Para determinar el nicho potencial espacial de una especie en un territorio dado asumimos que existe una dependencia, más o menos compleja, entre la probabilidad de ocupación de la especie y una o varias variables predictoras. Especificado de esta manera, el problema de encontrar ese nicho potencial requiere que encontremos, por una parte, el algoritmo o algoritmos más adecuado para describir esa dependencia, y por otro, que realicemos la selección de un conjunto óptimo de variables que describa el nicho potencia de manera completa y satisfactoria. En general, este segundo paso se realiza a priori mediante el conocimiento experto acumulado de la fenologia y características generales de la especie que estamos estudiando. Sin embargo, no siempre es sencillo escoger las mejores variables.

Al seleccionar las variables predictoras también debemos evitar escoger

La eliminación de variables predictoras poco importantes puede ayudar en el proceso de convergencia de los algoritmos de ajuste.


En este trabajo hemos utilizado dos técnicas diferentes para obtener, a partir de un conjunto inicial bastante amplio de variables predictoras, un grupo más reducido de estas.

```{r lectura_variables}
# install.packages("mapSpain", "sf")
b <- mapSpain::esp_get_ccaa("Madrid", year = "2024",
                            epsg = "4258", resolution = "01") |>
  sf::st_geometry() |>
  terra::vect() |>
  terra::spatSample(size = 10000, method = "random")


```










